【裁判字號】    89,自,576
【裁判日期】    890818
【裁判案由】    公然侮辱
【裁判全文】
臺灣臺北地方法院刑事判決                          八十九年度自字第五七六號
    自  訴  人  甲○○
    代  理  人  丁○○
    被      告  丙○○
    選任辯護人  張旭業
右列被告因公然侮辱案件，經自訴人提起自訴，本院判決如左：
    主  文
丙○○公然侮辱人，處罰金玖佰元，如易服勞役，以佰元折算壹日。
    事  實
一、丙○○與甲○○前因民國七十七年、七十八年間投資公司倒閉之退還股本問題，
    素有爭執，並曾因互毆傷害案件涉訟（嗣經雙方撤回告訴判決不受理確定）。詎
    丙○○於八十九年六月二十日上午六時許，在台北縣民族路耕莘醫院外之馬路旁
    遇見甲○○，因上開金錢糾紛積怨已久，心生不滿，乃基於公然侮辱之犯意，在
    上開馬路旁之開放空間，多數人得共見共聞之公共場所，出言辱罵甲○○「死不
    要臉的女人，欠錢不還」等語，以該足以貶損甲○○社會評價之言詞侮辱之，適
    為案外人乙○○在場聽聞。
二、案經自訴人甲○○提起自訴。
    理  由
一、訊據被告丙○○矢口否認有出言侮辱甲○○之犯行，辯稱：伊當日與自訴人相遇
    ，見自訴人欠錢未還竟吐口水，就說「你好不好意思，欠我錢還吐口水」，雙方
    即離開了，伊並未為上開侮辱言詞云云。辯護人則辯以：被告因長久以來，自訴
    人欠錢不還，又遭其挑釁，致一時言詞激動，並無公然侮辱之故意；且當日清晨
    六時許之耕莘醫院門口事實上不屬公然之狀態等語。惟查：右揭事實，業據自訴
    人指訴甚詳，並據證人乙○○到庭證述明確，且具結擔保其證詞之真實性，核與
    自訴人所言相符；參之被告亦不否認證人乙○○當時在場且親自見聞事發經過之
    事實，是證人乙○○所述應堪信與事實相符。而本件案發地點為台北縣新店市○○路耕莘醫院前之馬路旁，此為被告所不爭，查該馬路旁之開放空間係不特定之
    多數人得以隨時行進、駐足之場所，任何事件於該開放空間發生，事實上均屬不
    特定多數人得共見共聞之狀態；辯護人辯以：案發時清晨六時許，現場除自訴人
    、被告及證人乙○○外，無其他人在場，故不屬公然狀態云云，容有誤會。且按
    「死不要臉的女人，欠錢不還」等詞，為足以貶損他人社會評價之輕蔑言詞，被
    告於多數人得共見共聞之馬路旁對自訴人謾罵「死不要臉的女人，欠錢不還」等
    詞，顯係基於貶損自訴人之意思所為之公然侮辱行為；辯護人空言辯以：被告無
    侮辱對方之意思云云，顯不足採。綜上所述，本件事證明確，被告犯行堪以認定
    。
二、核被告所為，係犯刑法第三百零九條第一項之公然侮辱罪。爰審酌被告係因與自
    訴人間有上開金錢糾紛迄未解決，積怨已久，心生不滿，始為上述侮辱言詞，惟
    其犯後否認曾出言辱罵之事實，及其行為手段、犯罪動機、目的、所生損害等一
    切情狀，量處如主文所示之刑，並諭知易服勞役之折算標準。又被告雖未曾受有
    期徒刑以上刑之宣告，有台灣高等法院被告全國前案紀錄表在卷可按，然被告行
    為後迄未取得被害人之諒解，且矢口否認上述犯行，難認無再犯之虞，爰不予宣
    告緩刑，附此說明。
據上論斷，應依刑事訴訟法第三百四十三條、第二百九十九條第一項前段，刑法第三
百零九條第一項、第四十二條第二項，罰金罰鍰提高標準條例第一條前段、第二條，
判決如主文。
中      華      民      國    八十九    年      八      月     十八     日
                                    臺灣臺北地方法院刑事第九庭
                                        法  官  朱瑞娟
右正本證明與原本無異。
如不服本判決，應於判決送達後十日內，向本院提出上訴狀。
                                        書記官  葉金發
中      華      民      國    八十九    年      八      月     廿五     日
附錄本案論罪科刑法條
刑法第三百零九條（罰金已提高十倍）
公然侮辱人者，處拘役或三百元以下罰金。
以強暴犯前項之罪者，處一年以下有期徒刑、拘役或五百元以上罰金。


司法院資訊處製作；財團法人民間司法改革基金會備份。
